【裁判字號】    97,毒抗,147
【裁判日期】    970328
【裁判案由】    毒品危害防制條例
【裁判全文】
臺灣高等法院刑事裁定                 97年度毒抗字第147號
抗  告  人
即受處分人  甲○○
                    （現於臺灣臺北看守所附設勒戒處所觀察
                      勒戒中）.
上列抗告人即受處分人因違反毒品危害防制條例案件，不服臺灣
板橋地方法院中華民國九十七年一月二十五日裁定（九十七年度
毒聲字第一二五號），提起抗告，本院裁定如下：
    主  文
抗告駁回。
    理  由
一、原裁定略以：受處分人甲○○於民國九十六年九月二日因施
    用毒品安非他命案件，前經裁定令入臺灣臺北看守所附設觀
    察勒戒所執行觀察、勒戒後，認有繼續施用毒品之傾向，經
    檢察官聲請裁定令入戒治處所施以強制戒治，於法核無不合
    ，依毒品危害防制條例第二十條第二項規定，裁定受處分人
    甲○○令入戒治處所施以強制戒治，其期間為六個月以上，
    至無繼續強制戒治之必要為止，但最長不得逾一年。
二、抗告意旨略以：受處分人前於九十六年間因施用毒品安非他
    命案件，經裁定觀察、勒戒後，於九十六年十一月二十八日
    到案接受執行，受處分人已決心戒絕毒品，且家人亦都給予
    支持、鼓勵，並無繼續施用毒品之動機及傾向；受處分人為
    家中獨子，必須負擔家中經濟，且父母親均年邁，受處分人
    因青光眼開刀尚未康復，種種壓力不宜進行強制戒治，爰請
    求免於強制戒治云云。
三、按犯毒品危害防制條例第十條之罪者，檢察官應聲請法院裁
    定，令被告入勒戒處所觀察、勒戒，其期間不得逾二月；觀
    察、勒戒後，檢察官依據勒戒處所之陳報，認受觀察、勒戒
    人無繼續施用毒品傾向者，應即釋放，並為不起訴之處分；
    認受觀察、勒戒人有繼續施用毒品傾向者，檢察官應聲請法
    院裁定令入戒治處所強制戒治，其期間為六個月以上，至無
    繼續強制戒治之必要為止；但最長不得逾一年；依前項規定
    為觀察、勒戒或強制戒治執行完畢釋放後，五年後再犯第十
    條之罪者，適用本條前二項之規定。毒品危害防制條例第二
    十條定有明文。
四、本院查：
    （一）受處分人甲○○前於八十九年間因施用毒品經強制戒
          治，於八十九年十二月十五日執行完畢，逾五年後，
          復於九十六年九月二日施用毒品安非他命案件，經原
          審依據受處分人之白白、臺灣尖端先進生技醫藥股份
          有限公司之驗尿報告等證物，於九十六年十一月十五
          日以九十六年度毒聲字第二四八二號裁定觀察勒戒，
          於九十六年十一月二十八日到案，令入臺灣臺北看守
          所附設觀察勒戒所執行觀察、勒戒後，認有繼續施用
          毒品之傾向，檢察官聲請原審法院裁定令入戒治處所
          施以強制戒治，依上開規定裁定受處分人甲○○令入
          戒治處所施以強制戒治，其期間為六個月以上，至無
          繼續強制戒治之必要為止，但最長不得逾一年，有上
          開卷證資料及臺灣高等法院被告前案紀錄表可稽，經
          查核無不合。
    （二）本件受處分人因施用第二級毒品安非他命，經原審裁
          定送勒戒處所觀察、勒戒，於執行觀察、勒戒期間，
          由臺灣臺北看守所附設勒戒處所之醫師評定，認其相
          關司法紀錄有三筆，其他犯罪紀錄三筆，短期內無再
          犯紀錄，人格特質評定為三十六分；且其有戒斷症狀
          、雖無多重藥物使用，亦非採注射之施用方式，但使
          用期間超過一年，且情緒態度略差，在臨床徵候部分
          評定為三十五分；其相關環境因素方面，社會功能不
          良，與家人有衝突，評定七分，合計總分仍達七十八
          分，因而判定受處分人有繼續施用毒品之傾向，此有
          臺灣臺北看守所九十七年一月四日有無繼續施用毒品
          傾向證明書、有無繼續施用毒品傾向評估標準記錄表
          各一紙在卷可稽，堪認受處分人確有繼續施用毒品之
          傾向。
    （三）受處分人雖執前詞抗告，但上開量表之評定基準多數
          係客觀之標準，而本院核閱相關卷證，認前開判斷基
          礎業已審酌受處分人之各項因素。易言之，受處分人
          係因各項客觀判斷基礎認定為有繼續施用毒品之傾向
          ，是受處分人所執之個人經濟、健康等事由，均非法
          院審酌之基準，縱屬事實亦不足為其有利之認定。
五、綜上所述，本件受處分人既經醫師研判其有繼續施用毒品之
    傾向，亦有卷存有無繼續施用毒品傾向證明書可稽，則受處
    分人自有應令入戒治處所施以強制戒治之必要，上開所述家
    庭事由縱屬實情，亦無從解免其依法應受強制戒治。從而，
    本件抗告為無理由，應予駁回。
據上論斷，依刑事訴訟法第四百十二條裁定如主文。
中    華    民    國    97    年    3     月    28    日
                  刑事第四庭  審判長法  官  沈宜生
                                    法  官  陳國文
                                    法  官  鄭水銓
以上正本證明與原本無異。
本裁定不得再抗告。
                                    書記官  劉貞達
中    華    民    國    97    年    3     月    28    日


司法院資訊處製作；財團法人民間司法改革基金會備份。
